臺北高等行政法院判決
　　　　　　　　　　　　　　　　　　 95年度訴字第02509號
　　　　　　　　　　　　　　　.
原　　　告　印尼商．凱比法瑪公司（P.T. KALBE FARMA, TBK
　　　　　　）
代　表　人　甲○○ ○○○ ○.
　　　　　　）
訴訟代理人　劉法正 律師（兼送達代收人）
　　　　　　楊祺雄 律師
複　代理人　洪燕媺 律師
被　　　告　經濟部智慧財產局
代　表　人　蔡練生（局長）
訴訟代理人　乙○○
　　　　　　丙○○
上列當事人間因商標註冊事件，原告不服經濟部中華民國95年5
月25日經訴字第09506168780 號訴願決定，提起行政訴訟。本院
判決如下：
　　主  文
原告之訴駁回。
訴訟費用由原告負擔。
　　事  實
一、事實概要：
    原告前於民國（下同）94年3 月24日以如附圖(一)所示之「PR
    OMAG」商標（下稱系爭商標），指定使用於商標法施行細則
    第13條所定商品及服務分類表第5 類之中西藥品、藥劑、消
    化性潰瘍、反胃及胃酸中和治療用藥錠商品，向被告經濟部
    智慧財產局申請註冊。經被告審查，認本件商標與如附圖(二)
    所示之據以核駁註冊第0000000 號「PROMEGA 」商標（下稱
    據以核駁商標）構成近似，復均指定使用於治療藥劑等類似
    商品，有致相關消費者混淆誤認之虞，應不准註冊，以95年
    3 月21日商標核駁第291522號審定書為應予核駁之處分（下
    稱原處分）。原告不服，主張二商標不構成近似，且指定使
    用商品不同，無致相關消費者混淆誤認之虞等理由，提起訴
    願，經經濟部95年5 月25日經訴字第09506168780 號訴願決
    定駁回，原告仍不服，遂向本院提起行政訴訟。
二、兩造聲明：
　(一)原告聲明：
  　1.訴願決定及原處分均撤銷。
    2.被告應作成准予註冊之處分。
　(二)被告聲明：原告之訴駁回。
三、兩造之爭點：
    系爭商標與據以核駁商標是否近似而有致相關消費者產生混
    淆誤認之虞？
　(一)原告主張：
    1.按「商標相同或近似於他人同一或類似商品或服務之註冊
      商標或申請在先之商標，有致相關消費者混淆誤認之虞者
      ，不得申請註冊」固為商標法第23條第1 項第13款本文規
      定。前開條文之適用，除以二商標圖樣相同或近似、商品
      相同或類似為前提要件外，尚應有致相關消費者混淆誤認
      之虞，始足當之。而依經濟部93年4 月28日公告並於同年
      5 月1 日起施行之「混淆誤認之虞」審查基準：判斷商標
      是否近似，…即應以具有普通知識經驗之消費者，於購買
      時施以普通之注意為準。又商品性質的不同會影響其消費
      者的注意程度，…至於專業性商品如藥品，或單價較高之
      商品如汽車，其消費者多為專業人士，或購買時會施以較
      高注意，對二商標間之差異較能區辨，判斷近似的標準自
      然高於一般日常消費品之消費者（前揭審查基準5.2.2 點
      參照）；商標給予商品／服務之消費者的印象，可以就商
      標整體的外觀、觀念或讀音等來觀察，因此判斷商標近似
      ，亦得就此三者來觀察是否已達到可能混淆的近似程度（
      前揭審查基準5.2.5 點參照）；組合或複合字詞之間以及
      單一字詞之間，觀察時應先探求組合或複合字詞中，是否
      有主要字詞與形容字詞之分，若有，原則上應以主要字詞
      為比對客體。市面上常見的「大、小、真、正、老、新」
      以及外文如「pro-、new-、multi-、the 、a 、one 」等
      類字詞均屬此種字詞（前揭審查基準5.2.6.6 點參照）。
      而判斷二商標是否近似時，自應就二商標之外觀、讀音、
      觀念、及所指定商品之性質等為整體觀察，並應考慮個案
      間不同之差異，以綜合判斷之方式研判相關二商標之整體
      是否構成近似並進而導致消費者混淆誤認而為准駁之依據
      ，合先陳明。
    2.系爭商標無商標法第23條第1項第13款事由：
      (1)系爭商標「PROMAG」與據以核駁商標「PROMEGA 」商標
        圖樣不近似：
        查「PRO 」指「專家」、「內行」之意，為一標榜商
          品品質之形容詞字首，此已經被告採為組合或複合字
          詞的形容字詞的範例（前揭審查基準5.2.6.6 點參照
          ）。尤其是藥品、試劑等第5 類專供醫療用商品，其
          為標榜其專業的品質，並給予相關消費者專業的印象
          ，以「PRO 」為字首的核准註冊商標，更多達兩百餘
          件（參本院卷第24至32頁：以「PRO 」為字首指定使
          用在第5 類商品之商標明細表）。由此足見，在第5
          類商品中，形容詞字首的「PRO 」之識別性已屬弱勢
          ，消費者無從單憑「PRO 」此等形容詞字首辨識商品
          來源。再者，「MAG 」與「MEGA」二字雖皆有「M 」
          、「G 」、「A 」等字母，惟前者只有1 個音節，讀
          音為「m g 」，後者有2 個音節，讀音為「m ga」；
          前者無特殊意義，後者為「大」的意思，二者外觀、
          讀音、觀念有別，消費者應足以辨識其之不同，被告
          已於第9 、18、25類商品核准「MAG 」與「MEGA」商
          標併存註冊（參原告所提6 件「MAG 」與「MEGA」商
          標公報影本，本院卷第33、34頁）益證其實。
        經查，原告與據以核駁商標權人分別以「PRO 」字首
          ，各自結合「MAG 」與「MEGA」創用「PROMAG」與「
          PROMEGA 」商標圖樣，由於「PRO 」形容詞字首識別
          性弱，相關消費者勢必倚重後面的「MAG 」與「MEGA
          」辨識商品來源，而依被告先前核准「MAG 」與「ME
          GA」併存註冊案例可知二者非屬近似，因此，縱另加
          上「PRO 」識別性弱之字首而分別組成如系爭商標與
          據以核駁商標圖樣，亦足使消費者辨識其之不同。此
          外，系爭商標讀音為2 個音節的「pr 'm g 」，後者
          為3 個音節的「pr 'm ga」；前者為「PRO 」形容詞
          字首加上無意特殊意義的「MAG 」，後者為「PRO 」
          形容詞字首加上意義「大」的「MEGA」，對於相關消
          費者而言，不論是外觀、讀音或觀念，系爭商標與據
          以核駁商標實非近似，相關消費者應得辨識其表彰不
          同的商品來源。
      (2)系爭「PROMAG」商標與據以核駁「PROMEGA 」商標併存
        註冊，並無致相關消費者混淆誤認之虞：
        系爭商標「PROMAG」與據以核駁商標「PROMEGA 」圖樣
        不近似已如前述，縱認二商標僅有「AG」與「EGA」字
        尾之別，惟根據下列理由，系爭商標之註冊，亦無致相
        關消費者混淆誤認之虞：
        系爭商標「PROMAG」指定使用於「中西藥品、藥劑；
          消化性潰瘍、反胃及胃酸中和治療用藥錠」商品，據
          以核駁商標「PROMEGA 」商標則指定使用於「臨床試
          驗用生物試劑及生物化學試劑」，二商標指定商品依
          被告發行之「商品及服務近似檢索參考資料」手冊雖
          屬同一組群，惟前者銷售管道為醫院、藥局，而後者
          則係專供醫院或實驗室之專業人士使用，兩者商品不
          僅用途與功能不同，其相關消費者，即一般醫院、藥
          局、檢驗室、實驗室等第一線接觸該等專業商品的人
          士，例如醫師、藥師、藥劑生、檢驗師、研究生、研
          究員等，如非經過國家專業考試合格，就是受有高等
          專業知識訓練，此等專業人士具有醫藥之專業知識與
          技能，對於藥品或生物試劑之注意必定高於一般消費
          性產品購買人。因此，對於系爭商標與據以核駁商標
          之相關消費者（即醫生、藥師、藥劑生、檢驗師、研
          究生、研究員等）對於二商標應無發生混淆誤認之可
          能。
        據以核駁商標「PROMEGA 」已於美國獲准註冊，而系
          爭商標「PROMAG」日前亦已獲美國專利商標局（USPT
          O ）核准公告（參自網站下載美國註冊第0000 000號
          「PROMEGA 」商標與申請案號第00000000號「PROMAG
          」商標資料，本院卷第35至40頁），其雖尚未註冊，
          惟既已核准公告，即謂經審查後，認為據以核駁商標
          與系爭商標不近似，據以核駁商標不構成系爭商標在
          美國註冊的障礙。雖然我國與美國商標法制、國情不
          同，惟該等註冊資料本尚非無參考價值，自得用以佐
          證兩造商標之併存註冊，並無致相關消費者混淆誤認
          之虞。
    3.經查，被告與訴願決定機關無非係以系爭商標「PROMAG」
      與據以核駁商標「PROMEGA 」二者圖樣近似，復指定使用
      在類似商品，有致相關消費者混淆誤認之虞，認為系爭商
      標有商標法第23條第1 項第13款事由，不得註冊，惟查：
      (1)原處分與訴願決定未將本案之相關消費者應為專業人士
        之因素納入考量：
        被告以系爭商標圖樣與據以核駁商標圖樣相較，僅字尾
        有無「A 」及字中少一「E 」字之些微差異，且字尾常
        被忽略，二者在外觀、觀念、讀音均極為相似，以具有
        普通知識經驗之消費者，於購買實施以普通之注意，可
        能會有所混淆而誤認二商標所表彰之商品來源或有關聯
        ，應屬近似之商標（參原處分書第2 頁第三(一)點）；二
        商標指定使用商品在一般觀念中均與治療藥劑有關，依
        一般社會通念以及市場交易情形，易使一般商品消費者
        誤認其來源相同或有關聯（參原處分書第2 頁第三(二)點
        ），認為具有普通知識經驗之消費者，於購買時施以普
        通之注意可能會有所混淆而誤認二商標所表彰之商品來
        源或有關聯，應有致相關消費者混淆誤認之虞（參原處
        分書第3 頁第四點）。惟查，按商標指定使用之商品具
        專業性，其實際接觸之消費者為醫師、藥師、研究員等
        專業人士，有較高之辨識力。惟被告於審查時，未將此
        因素納入考慮，訴願決定亦未加以審酌，否則應無可能
        於原處分書與訴願決定書中對於系爭商標與據以核駁商
        標之「相關消費者」應為醫師等專業人士之事實全無交
        代。此已有違前揭「混淆誤認之虞」審查基準第5.2.2
        點揭示意旨無疑。
      (2)被告與訴願決定機關亦未斟酌原告提出的系爭商標與據
        以核駁商標併存註冊無使相關消費者混淆誤認之虞之有
        利證據：
        按原告提出以多件「PRO 」字首的商標圖樣併存註冊在
        第5 類商品（參原告所提之以「PRO 」為字首指定使用
        在第5 類商品之商標明細表，本院卷第24至32頁）、「
        MAG 」與「MEGA」併存註冊在第9 、18、25類商品（參
        本院卷第33、34頁：6 件「MAG 」與「MEGA」商標公報
        影本）、與系爭商標指定使用商品部分相同的他案註冊
        第0000000 號「PROMIRA 」商標與據以核駁商標併存註
        冊（參本院卷第41頁：註冊第900338號「PROMIRA 」商
        標公報影本）、系爭商標與據以核駁商標在美國併存（
        參本院卷第35至40頁：自網站下載美國註冊第0000000
        號「PROMEGA 」商標與申請案號第00000000號「PROMAG
        」商標資料）等事實，證明系爭商標圖樣與據以核駁商
        標圖樣不近似，惟被告與訴願決定機關僅以個案審查為
        由，對此等有利於原告之事實未加審酌，亦於法不符。
    4.綜上所述，系爭商標並未符合商標圖樣近似及有致相關消
      費者混淆誤認之虞之要件，被告與訴願決定機關就系爭商
      標違反商標法第23條第1 項第13款規定之認定有誤，實難
      維持。
　(二)被告主張：
    1.按「商標相同或近似於他人同一或類似商品或服務之註冊
      商標或申請在先之商標，有致相關消費者混淆誤認之虞者
      ，不得註冊。」為商標法第23條第1 項第13款前段所明定
      。商標之近似與否，應就商標之外觀、觀念及讀音，異時
      異地，以一般消費者所施以之普通注意，加以判斷。
    2.本件原告申請註冊之系爭商標「PROMAG」與據以核駁商標
      「PROMEGA 」圖樣相較，僅字尾有無「A 」及字中少一「
      E 」字之些微差異，而一般消費者在消費時，通常不會逐
      字比對，字尾部分亦容易被忽略，且二者之讀音相近，因
      此，消費者在購買唱呼之際，很可能誤認二商標為同一商
      標或系列商標。原告雖稱「PRO 」屬弱勢文字，以「PRO
      」為字首與其他外文字母結合構成之商標所在多有，如：
      PROCRIT 、PROMINCIL 、PROGEREX、PRORICAL、PROCERA
      、PROPESS 、PROCURE 等，然該等商標之整體外觀、觀念
      、讀音均與系爭商標與據以核駁商標有所不同，且消費者
      在從事消費行為時，係憑藉對於商標的整體印象，並不會
      將一商標區分成不同部分分別比對。本件系爭商標與據以
      核駁商標在外觀、觀念、讀音給予消費者的整體印象均極
      為相似，以具有普通知識經驗之消費者，於購買時施以普
      通之注意，可能會有所混淆而誤認二商標所表彰之商品來
      源相同或有關聯，應屬構成近似之商標。原告固稱二商標
      指定商品之使用者為具有醫藥知識與技能之專業人士，其
      注意程度較高，應無混淆之可能，惟近似程度高之商標圖
      樣，仍易產生混淆誤認。又本件系爭商標指定使用於「中
      西藥品、藥劑；消化性潰瘍、反胃及胃酸中和治療用藥錠
      」，據以核駁商標指定使用於「臨床試驗用生物試劑及生
      物化學試劑」，二者均與人類醫療製劑有關，在原料、用
      途、功能及產製主體上具有共同或關聯之處，依一般社會
      通念及市場交易情形，二者所指定商品間存在高度類似關
      係，如標示近似程度高之商標圖樣，縱然其相關消費者如
      申請人所言，為醫師、藥師、研究員等有較高辨識力之專
      業人士，仍有可能產生混淆誤認。是以衡酌本件系爭商標
      與據以核駁商標之近似程度極高，且指定使用於與人類醫
      療製劑相關等高度類似商品，客觀上難謂無使相關消費者
      誤認二商標之商品為來源相同之系列商品，或誤認二商標
      之使用人間存在關係企業、授權關係、加盟關係或其他類
      似關係，而產生混淆誤認之虞，自有首揭法條規定之適用
      。至原告指出據以核駁商標與註冊第900338號「PROMIRA
      」商標併存註冊，「MAG 」與「MEGA」在第9 、18、25類
      併存註冊，以及本件系爭商標與據以核駁商標在美國併存
      註冊一節，經查該等商標圖樣或指定商品與本件不同，案
      情互異，或為另案是否妥適問題，或為各國國情及商標法
      制不同，基於商標審查個案拘束原則，尚不得比附援引，
      執為本件商標應核准註冊之論據，併予陳明。
　　理  由
一、按商標「相同或近似於他人同一或類似商品或服務之註冊商
    標或申請在先之商標，有致相關消費者混淆誤認之虞者。」
    不得註冊，為商標法第23條第1 項第13款本文所規定。所謂
    「有致相關消費者混淆誤認之虞」者，係指兩商標因相同或
    構成近似，致使相關消費者誤認為同一商標，或雖不致誤認
    二商標為同一商標，但極有可能誤認二商標之商品／服務為
    同一來源之系列商品／服務，或誤認二商標之使用人間存在
    關係企業、授權關係、加盟關係或其他類似關係而言。而判
    斷有無混淆誤認之虞，則應參酌商標識別性之強弱、商標之
    近似及商品／服務類似等相關因素之強弱程度、相互影響關
    係及各因素等綜合認定是否已達有致相關消費者產生混淆誤
    認之虞。
二、原告前於民國（下同）94年3 月24日以如附圖(一)所示之「PR
    OMAG」商標（下稱系爭商標），指定使用於商標法施行細則
    第13條所定商品及服務分類表第5 類之中西藥品、藥劑、消
    化性潰瘍、反胃及胃酸中和治療用藥錠商品，向被告經濟部
    智慧財產局申請註冊。經被告審查，認本件商標與如附圖(二)
    所示之據以核駁註冊第0000000 號「PROMEGA 」商標（下稱
    據以核駁商標）構成近似，復均指定使用於治療藥劑等類似
    商品，有致相關消費者混淆誤認之虞，應不准註冊，以95年
    3 月21日商標核駁第291522號審定書為應予核駁之處分（下
    稱原處分）。原告不服，循序提起行政訴訟，並為事實欄所
    載各節之主張，是本件應審酌者厥為：系爭商標與據以核駁
    商標是否近似而有致相關消費者產生混淆誤認之虞？
三、經查：
  (一)關於商標是否近似部分：
    1.按商標近似係指二商標予人之整體印象有其相近之處，若
      其標示在相同或類似的商品上時，以具有普通知識經驗之
      消費者，於購買時施以普通之注意，可能會有所混淆而誤
      認二商品來自同一來源或誤認不同來源之間有所關聯（審
      查基準5.2.1 參照）。商標近似之判斷得就二商標外觀、
      觀念及讀音為觀察。
    2.本件原告申請註冊之系爭商標「PROMAG」與據以核駁商標
      「PROMEGA 」圖樣相較，僅字尾有無「A 」及字中少一「
      E 」字之些微差異，而一般消費者在消費時，通常不會逐
      字比對，字尾部分亦容易被忽略，且二者之讀音相近，因
      此，消費者在購買唱呼之際，很可能誤認二商標為同一商
      標或系列商標。
    3.原告固主張：該二商標之起首字母「PRO 」為習見字首，
      識別性較弱，應分別以「MAG 」及「MEGA」判斷二商標是
      否構成近似，又「PRO 」屬弱勢文字，以「PRO 」為字首
      與其他外文字母結合構成之商標所在多有，例如：PROCRI
      T 、PROMINCIL 、PROGEREX、PRORICAL、PROCERA 、PROP
      ESS、PROCURE 等，故該二商標應非近似云云。然查：
      (1)上開所舉商標之整體外觀、觀念、讀音均與系爭商標和
        據以核駁商標有所不同，且消費者在從事消費行為時，
        係憑藉對於商標的整體印象，並不會將一商標區分成不
        同部分分別比對。
      (2)而本件系爭商標與據以核駁商標在外觀、觀念、讀音給
        予消費者的整體印象均極為相似，以具有普通知識經驗
        之消費者，於購買時施以普通之注意，可能會有所混淆
        而誤認二商標所表彰之商品來源相同或有關聯，應屬構
        成近似之商標。
  (二)關於商品是否類似暨其類似之程度部分：
    1.商品類似係指2 個不同的商品，在功能、材料、產製者或
      其他因素上具有共同或關聯之處，如果標上相同或近似的
      商標，依一般社會通念及市場交易情形，易使商品消費者
      誤認其為來自相同或雖不相同但有關聯之來源，則此2 個
      商品間即存在類似的關係（審查基準5.3.1 參照）。
    2.本件系爭商標指定使用於中西藥品、藥劑、消化性潰瘍、
      反胃及胃酸中和治療用藥錠商品，與據以核駁商標指定使
      用於臨床試驗用生物試劑及生物化學試劑商品，均與人類
      醫療製劑有關，在功能、用途及產製主體上具有共同或關
      聯之處，依一般社會通念及市場交易情形，二者所指定使
      用商品間存在有高度類似關係。
    3.原告固稱二商標指定商品之使用者為具有醫藥知識與技能
      之專業人士，其注意程度較高，應無混淆之可能云云。惟
      如標示近似程度高之商標圖樣，縱其相關消費者如原告所
      言，為醫師、藥師、研究員等有較高辨識力之專業人士，
      仍有可能產生混淆誤認。是原告所稱，即不足採。
  (三)是以衡酌系爭商標與據以核駁商標之近似程度極高，且均指
    定使用與人類醫療製劑有關之治療藥劑等高度類似商品，系
    爭商標之註冊，客觀上難謂無使相關消費者誤認其與據以核
    駁商標指定使用之商品為同一來源之系列商品，或誤認二商
    標之使用人間存在關係企業、授權關係、加盟關係或其他類
    似關係，而產生混淆誤認之虞，自有首揭法條規定之適用。
  (四)至原告所舉商標圖樣中有「MAG 」及「MEGA」字樣，於第9
    、18、25類商品獲准註冊併存及與據以核駁商標併存之註冊
    第900338號「PROMIRA 」商標諸案例，以及美國商標審查員
    已認定「PROMAG」與美國註冊第00000000號「PROMEGA 」商
    標不構成近似乙節。經核該等商標圖樣或指定使用商品與本
    件不同，案情各異，或為另案妥適與否問題，或為各國國情
    及商標法制不同，基於商標審查個案拘束原則，尚不得比附
    援引，執為本件系爭商標應准註冊之論據，併予指明。
四、綜上，原告所述，要不可採，從而，被告就本件系爭商標之
    申請註冊所為應予核駁之處分，並無不法，訴願決定予以維
    持，亦無不合。原告徒執前詞，訴請撤銷，並請求被告應作
    成准予註冊之處分，為無理由，應予駁回。
五、兩造其餘攻擊防禦方法均與本件判決結果不生影響，故不逐
    一論述，併此敘明。
據上論結，本件原告之訴為無理由，爰依行政訴訟法第98條第3
項前段，判決如主文。
中　　華　　民　　國　　96　　年　　4 　　月  　24  　日
                        第二庭審判長法  官　徐瑞晃
                                    法  官  畢乃俊
                                    法　官  陳金圍
上為正本係照原本作成。
如不服本判決，應於送達後20日內，向本院提出上訴狀並表明上
訴理由，如於本判決宣示後送達前提起上訴者，應於判決送達後
20日內補提上訴理由書（須按他造人數附繕本）。
中　　華　　民　　國　　96　　年　　 4　　月　　24　　日
                                    書記官  陳可欣
